臺灣新竹地方法院民事判決　　　　　　　100年度審訴字第2號
原　　　告　莊秀紅
被　　　告　澐玨營造有限公司
兼上一人
法定代理人　黃元良
上列當事人間清償借款事件，本院於民國100年6月3日辯論終結
，判決如下：
    主  文
被告澐玨營造有限公司應給付原告新臺幣壹佰伍拾萬元，及自民
國九十九年十一月二十四日起至清償日止，按年息百分之五計算
之利息。
被告黃元良應給付原告新臺幣壹佰捌拾貳萬元，及自民國九十九
年十一月二十四日起至清償日止，按年息百分之五計算之利息。
訴訟費用由被告澐玨營造有限公司負擔百分之四十五，餘由被告
黃元良負擔。
    事實及理由
甲、程序方面：
壹、按訴狀送達後，原告不得將原訴變更或追加他訴，但擴張
    或減縮應受判決事項之聲明，不在此限，民事訴訟法第255
    條第1項第3款定有明文。經查，原告起訴時之聲明原為「被
    告澐玨營造有限公司（下稱澐玨公司）應給付原告新臺幣（
    下同）150萬元，及自支付命令送達翌日起至清償日止，按
    年息1％計算之利息；被告黃元良應給付原告182萬元，及自
    支付命令送達翌日起至清償日止，按年息1％計算之利息」
    ；嗣於民國100年4月1日言詞辯論期日，原告變更聲明為「
    被告澐玨公司應給付原告150萬元，及自支付命令送達翌日
    起至清償日止，按年息5％計算之利息；被告黃元良應給付
    原告182萬元，及自支付命令送達翌日起至清償日止，按年
    息5％計算之利息」，核屬擴張應受判決事項之聲明，揆諸
    前開規定，應予准許。
貳、本件被告經合法通知，均未於最後言詞辯論期日到場，核無
    民事訴訟法第386條所列各款情形，爰依原告之聲請，由其
    一造辯論而為判決。
乙、實體方面：
壹、原告主張：
    被告澐玨公司承包訴外人傑智環境科技股份有限公司龍潭廠
    新建工程案，因工程資金周轉不足，而由被告澐玨公司、黃
    元良分別向原告借貸150萬元及182萬元，被告澐玨公司並開
    立附表編號1所示支票予原告收執，被告黃元良則開立附表
    編號2～5所示之本票4紙予原告收執。詎被告二人屆期不為
    清償上開借款，經原告屢次催索無著，為此，爰依票據之法
    律關係請求被告澐玨公司償還150萬元，且依消費借貸之法
    律關係請求被告黃元良給付182萬元，並聲明：被告澐玨公
    司應給付原告150萬元，及自支付命令送達翌日起至清償日
    止，按年息5％計算之利息；被告黃元良應給付原告182萬元
    ，及自支付命令送達翌日起至清償日止，按年息5％計算之
    利息。
貳、被告二人經合法通知，雖均未於言詞辯論期日到場，惟據其
    等先前提出之書狀略以：被告係從事營造工程承攬之工作，
    為順利完成工程，往往需籌足準備部分現金周轉；而與被告
    黃元良父親相識之原告，因聽聞完成工程之請款利潤高，故
    向被告表示願意出資200萬元予被告周轉，但要求相當之利
    息，並由被告開立相當之支票及本票為擔保。嗣被告向原告
    借貸後，陸續償還原告之金額已超過當初借貸之款項，所剩
    差額僅屬利息，惟被告並未向原告索回其等開立之票據，詎
    原告竟持已償還款項之票據向本院提起訴訟，請求被告再次
    清償，實有違社會善良風氣等語置辯。
、得心證之理由：
一、原告主張之上開事實，業據其提出與所述相符之支票及退票
    理由單各1紙、本票4紙、新竹第三信用合作社存摺存款交易
    對帳單及存入票據退票通知書回單各1紙為證，而被告二人
    則對其等曾向原告借貸及開立附表所示票據等事實並不爭執
    ，僅辯稱附表所示票據之債務業已完全清償等語，然請求履
    行債務之訴，原告就其所主張債權發生原因之事實，固有舉
    證之責任，若被告自認此項事實而主張該債權已因清償而消
    滅，則清償之事實，應由被告負舉證之責任，此觀民事訴訟
    法第277條之規定自明；而查，本件被告僅空言主張其等業
    已還款，並未提出任何證據以實其說，且被告若己清償附表
    所示票據債務，如未取回票據，依理當應請原告出具收據為
    憑，但被告既未取回附表所示票據，亦未取得任何清償證明
    ，實有違常理，故被告辯稱本件債務業已清償完畢云云，即
    尚不足採，原告上開主張堪信為真。
二、按在票據上簽名者，依票上所載文義負責；發票人應照支票
    文義擔保支票之支付；又執票人向支票債務人行使追索權時
    ，得請求自為付款提示日起之利息，如無約定利率者，依年
    利六釐計算，票據法第5條第1項、第126條、第133條分別定
    有明文。經查，本件被告澐玨公司既為附表所示編號1之支
    票發票人，自應依支票上所載文義負責，是以，原告本於票
    據之法律關係，請求被告澐玨公司給付積欠之票款150萬元
    ，及自支付命令送達翌日（即99年11月24日）起至清償日止
    ，按年息5％計算之利息，洵屬有據，自應准許。
三、次按，稱消費借貸者，謂當事人一方移轉金錢或其他代替物
    之所有權於他方，而約定他方以種類、品質、數量相同之物
    返還之契約，民法第474條第1項定有明文；再按遲延之債務
    ，以支付金錢為標的者，債權人得請求依法定利率計算之遲
    延利息，民法第233條第1項本文亦有明文。查，兩造皆不爭
    執被告黃元良向原告借貸及開立附表所示編號2至編號5之本
    票等情事，且被告亦未能舉證證明被告黃元良業已清償附表
    所示本票債務計182萬元，已如上述，則被告黃元良既未依
    約還款，原告自得本於消費借貸之法律關係，請求被告黃元
    良清償182萬元及自支付命令送達翌日（即99年11月24日）
    起至清償日止，按年息5％計算之利息。
四、從而，原告依票據及消費借貸之法律關係，分別訴請被告二
    人給付如主文第一項、第二項所示之金額及利息，為有理由
    ，應予准許。
五、本件為判決之基礎已臻明確，兩造其餘之陳述及所提其他證
    據，經本院斟酌後，認為均於判決之結果無影響，亦與本案
    之爭點無涉，自無庸逐一論述，併此敘明。
肆、據上論結，本件原告之訴為有理由，依民事訴訟法第385 條
    第1項前段、第78條、第85條第1項但書，判決如主文。
中    華    民    國  100    年    6    月    16    日
                  民事第一庭    法      官  林南薰
以上正本係照原本作成。
如對本判決上訴，須於判決送達後 20 日內向本院提出上訴狀。
如委任律師提起上訴者，應一併繳納上訴審裁判費。
中    華    民    國  100    年    6    月    16    日
                                書記官  陳怡芳
┌────────────────────────────────────────────────┐
│附表                                                                                            │
├──┬──────┬─────────┬───────┬──────┬──────┬──────┤
│編號│發  票  人  │ 付   款    人    │ 發  票  日   │ 票 面 金 額│到  期   日 │ 票      號 │
│    │            │                  │              │ （新臺幣） │            │            │
├──┼──────┼─────────┼───────┼──────┼──────┼──────┤
│001 │澐玨營造有限│彰化商業銀行竹南分│ 99年1月31日  │ 1,500,000元│99年9月17日 │ CL0000000  │
│    │公司黃元良  │行                │              │            │（提示日）  │（此為支票）│
├──┼──────┼─────────┼───────┼──────┼──────┼──────┤
│002 │黃元良      │                  │ 99年2月25日  │    60,000元│99年3月6日  │ TH791353   │
│    │            │                  │              │            │            │            │
├──┼──────┼─────────┼───────┼──────┼──────┼──────┤
│003 │黃元良      │                  │ 99年2月2日   │   500,000元│99年3月2日  │ TH791351   │
│    │            │                  │              │            │            │            │
├──┼──────┼─────────┼───────┼──────┼──────┼──────┤
│004 │黃元良      │                  │ 99年2月25日  │   660,000元│99年3月25日 │ TH791354   │
│    │            │                  │              │            │            │            │
├──┼──────┼─────────┼───────┼──────┼──────┼──────┤
│005 │黃元良      │                  │ 99年2月25日  │   600,000元│99年3月25日 │ TH791352   │
│    │            │                  │              │            │            │            │
└──┴──────┴─────────┴───────┴──────┴──────┴──────┘